臺灣南投地方法院民事裁定
111年度消債職聲免字第3號
聲  請  人
即  債務人  劉俊傑  

代  理  人  王意晴  
相  對  人
即  債權人  台北富邦商業銀行股份有限公司


法定代理人  程耀輝  


相  對  人
即  債權人  國泰世華商業銀行股份有限公司

法定代理人  郭明鑑  
代  理  人  薛鈞    
相  對  人
即  債權人  花旗(台灣)商業銀行股份有限公司


法定代理人  莫兆鴻  
代  理  人  陳正欽  
相  對  人
即  債權人  滙豐(台灣)商業銀行股份有限公司


法定代理人  麥康裕  


相  對  人
即  債權人  遠東國際商業銀行股份有限公司

法定代理人  周添財  
代  理  人  鄒永展  

相  對  人
即  債權人  元大商業銀行股份有限公司



法定代理人  翁健    
代  理  人  黃勝豐  
相  對  人
即  債權人  永豐商業銀行股份有限公司

法定代理人  陳嘉賢  
代  理  人  呂亮毅  
相  對  人
即  債權人  安泰商業銀行股份有限公司


法定代理人  丁予康  


相  對  人
即  債權人  中國信託商業銀行股份有限公司


法定代理人  利明献  


相  對  人
即  債權人  第一金融資產管理股份有限公司

法定代理人  施志調  
代  理  人  黃志勇  
相  對  人
即  債權人  元大國際資產管理股份有限公司


法定代理人  宋耀明  
代  理  人  許添棟  
相  對  人
即  債權人  滙誠第二資產管理股份有限公司

法定代理人  莊仲沼  


相  對  人
即  債權人  良京實業股份有限公司

法定代理人  平川秀一郎



相  對  人
即  債權人  滙誠第一資產管理股份有限公司

法定代理人  莊仲沼  


相  對  人
即  債權人  彰化縣地方稅務局

法定代理人  陳燕慧  
相  對  人
即  債權人  交通部公路總局臺中區監理所彰化監理站

法定代理人  游明傳  
相  對  人
即  債權人  勞動部勞工保險局

法定代理人  鄧明斌  
上列當事人間消費者債務清理事件，本院裁定如下：
    主  文
聲請人即債務人劉俊傑應予免責。
    理  由
一、按法院為終止或終結清算程序之裁定確定後，除別有規定外
    ，應以裁定免除債務人之債務，消費者債務清理條例（下稱
    消債條例）第132條定有明文。次按法院裁定開始清算程序
    後，債務人有薪資、執行業務所得或其他固定收入，扣除自
    己及依法應受其扶養者所必要生活費用之數額後仍有餘額，
    而普通債權人之分配總額低於債務人聲請清算前二年間，可
    處分所得扣除自己及依法應受其扶養者所必要生活費用之數
    額者，法院應為不免責之裁定；但債務人證明經普通債權人
    全體同意者，不在此限，消債條例第133條定有明文。又債
    務人有下列各款情形之一者，法院應為不免責之裁定；但債
    務人證明經普通債權人全體同意者，不在此限：㈠於七年內
    曾依破產法或本條例規定受免責；㈡故意隱匿、毀損應屬清
    算財團之財產，或為其他不利於債權人之處分，致債權人受
    有損害；㈢捏造債務或承認不真實之債務；㈣聲請清算前二年
    內，因消費奢侈商品或服務、賭博或其他投機行為，所負債
    務之總額逾聲請清算時無擔保及無優先權債務之半數，而生
    開始清算之原因；㈤於清算聲請前一年內，已有清算之原因
    ，而隱瞞其事實，使他人與之為交易致生損害；㈥明知已有
    清算原因之事實，非基於本人之義務，而以特別利於債權人
    中之一人或數人為目的，提供擔保或消滅債務；㈦隱匿、毀
    棄、偽造或變造帳簿或其他會計文件之全部或一部，致其財
    產之狀況不真確；㈧故意於財產及收入狀況說明書為不實之
    記載，或有其他故意違反本條例所定義務之行為，致債權人
    受有損害，或重大延滯程序，消債條例第134條亦有明定。
    再按消債條例之立法目的，在於使陷於經濟上困境之消費者
    ，得分別情形依該條例所定重建型債務清理程序（更生）或
    清算型債務清理程序（清算）清理債務，藉以妥適調整其與
    債權人及其他利害關係人之權利義務關係，保障債權人之公
    平受償，並謀求消費者經濟生活之更生機會，從而健全社會
    經濟發展；消費者依清算程序清理債務，於程序終止或終結
    後，為使其在經濟上得以復甦，以保障其生存權，除有消債
    條例第133條、第134條所定不予免責之情形外，就債務人未
    清償之債務，採取免責主義（消債條例第1條、第132條立法
    意旨參照）。
二、聲請人即債務人（下稱債務人）意見略以：
  ㈠債務人經本院以110年度消債清字第8號裁定於民國110年10月
    26日開始清算程序；債務人於清算期間，均無穩定工作，每
    月收入幾乎為零，於111年3月間固曾找到工作，惟旋於同年
    4月2日工作時即自屋頂摔下來，受有腦溢血等傷害，女兒復
    因罹癌驟逝，兒子現罹肺炎中，尚須扶養高齡70餘歲之母親
    ，每月收入於扣除個人及扶養必要支出後，顯無餘額，當無
    消債條例第133條所定不免責事由；債務人復無消債條例第1
    34條規定不免責事由；爰聲請本院以裁定免除債務人債務等
    語。
三、本件經本院依消債條例第136條規定，通知債務人、相對人
    即債權人（下稱債權人）就債務人免責與否到場陳述意見，
    各債權人具狀陳述意見略以：　
  ㈠請本院依職權調查債務人有無消債條例第133、134條所定不
    免責事由。
　㈡債權人中國信託商業銀行股份有限公司（下稱中國信託銀行
    ）、良京實業股份有限公司（下稱良京公司）另以：債務人
    於聲請清算前2年之收入，扣除其個人及扶養必要生活費用
    後，應有剩餘，依消債條例第133條前段規定，故不同意免
    責。
　㈢債權人彰化縣地方稅務局、交通部公路總局臺中區監理所彰
    化監理站：依消債條例第138條規定，罰緩及稅捐債務當不
    受免責裁定之影響。
四、經查：
  ㈠債務人經本院以110年度消債清字第8號裁定自110年10月26日
    16時起開始清算程序，嗣經本院司法事務官於111年3月14日
    以110年度司職消債清第6號裁定終止清算程序在案等情，經
    本院調取並核閱本院110年度消債清字第8號、110年度司職
    消債清第6號清算事件卷宗屬實。
  ㈡債務人無消債條例第133條所定不免責事由：
　⒈債務人經本院於110年10月26日裁定開始清算程序，並經本院
    司法事務官於111年3月14日以110年度司職消債清第6號裁定
    終止清算程序；債務人於開始清算程序後，無穩定工作，每
    月收入幾乎為零，於111年3月間固曾找到工作，惟旋於同年
    4月2日工作時自屋頂摔下來，受有腦溢血傷害等節，業經債
    務人於本件聲請免責事件中陳稱明確，並提出彰化基督教醫
    院診斷書、佑民醫院診斷證明書、坤融中醫診所診斷證明書
    及費用明細收據等件為證，且與本院職權查詢債務人稅務電
    子閘門財產所得調件明細表、勞保局被保險人投保資料等件
    相符，應堪認定。從而，尚難認本件有何消債條例第133條
    前段所定「法院裁定開始清算程序『後』，債務人有薪資、執
    行業務所得或其他固定收入，扣除自己及依法應受其扶養者
    所必要生活費用之數額後仍有餘額」之情，自不能據前開規
    定為不免責裁定。
　⒉至債權人中國信託銀行、良京公司固指稱：債務人於聲請清
    算「前」2年之收入，扣除其個人及扶養必要生活費用後，
    應有剩餘等等，惟消債條例第133條應為不免責裁定之要件
    ，乃債務人於本院裁定開始清算程序「後」之固定收入，扣
    除其個人及扶養必要生活費用後，仍有剩餘，是不能以其於
    聲請清算前有剩餘，即認應為不免責裁定。
　㈢債務人無消債條例第134條所定不免責事由：
　  債權人固均稱不同意免責，惟未指明或提出具體事證以示債
    務人有何其他不免責事由。本院依卷證資料，亦難認債務人
    有消債條例第134條所定不免責事由，自不得依此規定裁定
    不免責。從而，尚難據前開規定為不免責裁定。至債權人彰
    化縣地方稅務局、交通部公路總局臺中區監理所彰化監理站
    所指稱：罰緩及稅捐債務當不受免責裁定之影響等語，固為
    消債條例第138條所明定，惟此並非本院為免責裁定時所得
    審酌，併此敘明。
五、綜上所述，債務人尚無消債條例第133、134條所列不免責事
    由，本院自應依同條例第132條以裁定免除債務人之債務。
    至債權人於本件免責裁定確定之翌日起1年內，如發見聲請
    人有虛報債務、隱匿財產或以不正當方法受免責者，自得依
    消債條例第139條規定聲請裁定撤銷免責，附此敘明。
六、爰依消債條例第132條，裁定如主文。
中　　華　　民　　國　　111 　年　 　6　　月　　28　　日
                    民事第二庭法  官  葉峻石
以上正本係照原本作成。
如對本裁定抗告，應於收受裁定正本送達後10日內向本院提出抗
告狀，並繳納抗告裁判費新臺幣1,000 元。
中　　華　　民　　國 　111   年　 　6 　  月　  28　　日
                             書記官  沈柏樺